【裁判字號】    94,訴,2007
【裁判日期】    950117
【裁判案由】    強盜
【裁判全文】
臺灣桃園地方法院刑事判決              94年度訴字第2007號
公  訴  人  臺灣桃園地方法院檢察署檢察官
被      告  丁○○
                    （
指定辯護人  本院公設辯護人丙○○
上列被告因強盜案件，經檢察官提起公訴（94年度偵字第12883
號），本院判決如下：
    主  文
丁○○意圖為自己不法之所有，結夥三人以上，攜帶兇器，以強
暴至使不能抗拒，而取得他人之物，處有期徒刑玖年陸月。
    事  實
一、緣丁○○、綽號「小林」之不詳真實姓名年籍成年男子及另
    一名不詳姓名年籍成年男子三人，於民國九十三年十二月一
    日凌晨某時許，在丁○○位於台北縣土城市○○街四八巷八
    號三樓住處內，由「小林」提議共同強盜他人財物，經丁○○與另一名真實姓名年籍不詳之成年男子應允參與犯罪後，
    其等三人便基於意圖為自己不法所有之犯意聯絡及行為分擔
    ，由丁○○攜帶其所有，長約四十公分，刃寬約七公分，質
    地堅硬，刀鋒銳利，客觀上足以殺害人之生命、身體，可供
    兇器使用之西瓜刀一支，共同前往臺北縣板橋市○○○路某
    處，攔下甲○○駕駛之車牌號碼０一八—ＣＬ號營業小客車
    搭乘，其等三人上車後，丁○○係坐在甲○○後方之座位、
    「小林」坐在甲○○右後方之座位、另一名不詳真實姓名年
    籍之成年男子則坐在甲○○右方之副駕駛座，「小林」即向
    甲○○表示欲前往桃園縣龜山鄉，並指示甲○○應行駛之路
    線。嗣甲○○於同日凌晨三時五十五分許，駕車行駛在桃園
    縣龜山鄉○○路上，丁○○即手持上開西瓜刀，自甲○○頸
    部右側由後往前抵住甲○○之頸部，喝令「不要抵抗」，致
    甲○○無法抗拒，「小林」則命甲○○繼續駕車行駛至上揭
    大同路八二五號前停下，要求甲○○交出財物，甲○○因無
    法抗拒，乃表示其所有之現金新台幣（下同）三百元及行動
    電話一支，均放在駕駛座旁邊，「小林」乃下車走至該車駕
    駛座車門旁，命甲○○下車，待甲○○依言下車後，「小林
    」隨即坐上該車駕駛座，經丁○○向甲○○表示會將車歸還
    等語後，即駕車離開現場，而以上開強暴方式強盜甲○○之
    現金三百元及行動電話一支等財物。嗣丁○○等人駕車逃離
    現場後，即將上開營業小客車棄置在桃園縣龜山鄉東嶺頂十
    七鄰二十二號前，丁○○並將上開西瓜刀丟棄在路旁水溝內
    ，而前開強盜所得之行動電話一支經丁○○變賣後，得款八
    百元連同前開強盜所得現金三百元，為其等三人花用殆盡。
    嗣經甲○○向警方報案後，循線查獲丁○○，而悉上情。
二、案經桃園縣政府警察局龜山分局報請臺灣桃園地方法院檢察
    署檢察官偵查起訴。
    理  由
壹、證據能力方面：
一、按被告以外之人於審判外之言詞或書面陳述，除法律有規定
    者外，不得作為證據；被告以外之人於偵查中向檢察官所為
    之陳述，除顯有不可信之情況者外，得為證據；除顯有不可
    信之情況外，公務員職務上製作之紀錄文書、證明文書，及
    從事業務之人於業務上或通常業務過程所須製作之紀錄文書
    、證明文書，及除前二款之情形外，其他於可信之特別情況
    下所製作之文書，亦得為證據。被告以外之人於審判外之陳
    述，雖不符刑事訴訟法第一百五十九條之一至第一百五十九
    條之四之規定，而經當事人於審判程序同意作為證據，法院
    審酌該言詞陳述或書面陳述作成時之情況，認為適當者，亦
    得為證據。當事人、代理人或辯護人於法院調查證據時，知
    有第一百五十九條第一項不得為證據之情形，而未於言詞辯
    論終結前聲明異議者，視為有前項之同意，刑事訴訟法第一
    百五十八條之三、第一百五十九條第一項、第一百五十九條
    之一第二項、第一百五十九條之四、第一百五十九條之五就
    此分別定有明文。
二、經查：
  (一)關於證人即被害人甲○○於警詢及偵查中所為之供述，均係
    被告丁○○以外之人於審判外所為之陳述，且公訴人未特予
    證明（自由證明）該等警詢筆錄具有較可信之特別情況，是
    依上開規定，該等警詢筆錄之記載，就證明構成犯罪之事實
    ，固無證據能力。惟審酌證人甲○○於警詢中之供述並非非
    法取得，且其業於本院審理中具結作證，經被告及其辯護人
    為交互詰問完畢，被告於訴訟上之程序權，已受保障，是證
    人甲○○之前開供述，其瑕疵即經補正，而得作為其於審判
    期日所為證言之補強。
  (二)關於證人林正義、洪夏彬於警詢中所為之供述，均係被告丁○○以外之人於審判外所為之陳述，且公訴人未特予證明（
    自由證明）該等警詢筆錄具有較可信之特別情況，是依上開
    規定，該等警詢筆錄之記載，就證明構成犯罪之事實，亦無
    證據能力。惟審酌證人林正義、洪夏彬之前開供述證據並非
    非法取得，且被告及其辯護人就此部分業於本院準備程序中
    表示對其證據能力無意見，迄言詞辯論終結前，亦未表示異
    議，是以，應認證人林正義、洪夏彬於警詢中之證言，亦具
    有證據能力。
  (三)桃園縣政府警察局龜山分局警員拍攝之行動電話照片一幀及
    現場模擬照片七幀等證據，性質上為公務員（即司法警察）
    於職務上製作之紀錄文書，復無刑事訴訟法第一百五十九條
    之四第一款所定顯有不可信之情況，且無證據證明係公務員
    違背法定程序所取得，依法亦有證據能力。另被告書立之手
    機買賣切結書一紙，並無證據證明係公務員違背法定程序或
    經偽造、變造所取得，是認該切結書亦有證據能力。而證人
    甲○○出具之贓物認領保管單一紙，雖屬被告以外之人在審
    判外之書面陳述，性質上亦為傳聞證據，惟被告及其辯護人
    就此部分業於本院準備程序中表示對其證據能力無意見，迄
    於本院審理期日，復未提出爭執，是以，應認該贓物認領保
    管單亦具有證據能力。
貳、實體方面：
一、經查：
  (一)上揭時地犯罪事實，業據被告於警詢及本院審理中坦承不諱
    ，並經證人甲○○於警詢、偵查中及本院審理中指述明確，
    且有證人甲○○出具之贓物認領保管單一紙及警方拍攝之現
    場模擬照片七幀附卷（見臺灣桃園地方法院檢察署九十四年
    度偵字第一二八八三號卷宗第三十七、二十八至三十一、七
    十六、八十六頁）可稽。又被告與「小林」及另一名不詳姓
    名年籍成年男子所共同強盜之上開行動電話一支，嗣經被告
    變賣得款八百元，該行動電話則由不知情之林正義購得使用
    乙節，業據證人林正義、洪夏彬於警詢中證述在卷，復有被
    告書立之手機買賣切結書一紙及行動電話照片一幀可佐（見
    同上偵查卷第五十五、五十八頁），互核均相符。是以，被
    告就其與「小林」及另一名不詳姓名年籍成年男子結夥三人
    持西瓜刀強盜證人甲○○財物之任意性自白，即與事實相符
    ，是被告所涉上揭強盜犯行，首堪認定。
  (二)至被告雖於本院準備程序中供稱：與其共犯上開犯行之人包
    括證人戊○○在內云云，此經證人戊○○於本院審理中堅決
    否認，辯稱：案發當天伊在朋友乙○○位於臺北縣板橋市○○街一０七號四樓住處內，並未與被告共犯強盜犯行等語在
    卷；至證人甲○○雖於本院審理中當庭指認證人戊○○即為
    案發當日坐在小客車右後方之人，惟審酌證人甲○○於距離
    案發時間較近之九十四年八月十二日偵查中，經檢察官先後
    以提示證人戊○○照片及命證人戊○○入庭之方式，命證人
    甲○○當庭指認，證人甲○○均證稱：伊記得強盜之人有三
    人，有印象的有二個人，除被告外，對伊強盜之人較矮、較
    瘦，並非證人戊○○，照片之人（即證人戊○○）較胖等語
    明確，核與證人戊○○之證述相符。審酌證人甲○○於距案
    發後約九月之檢察官訊問中，及距案發後逾一年之本院審理
    中，對於證人戊○○究竟有無涉犯本案之指述前後不一致，
    此或係證人甲○○對於除被告外之本案犯嫌之外貌、特徵記
    憶不清所致，尚難辨明其何次陳述為真，加以被告嗣於本院
    審理中，翻異前詞，辯稱：與其共犯本案之人並非證人戊○○，而係綽號「小林」之友人，其不知「小林」之真實姓名
    等語在卷，是以，依據被告前於警詢及本院準備程序中所述
    ：共犯之一為證人戊○○云云，及證人甲○○於本院審理中
    指述證人戊○○亦為犯嫌云云，尚不足認定被告就此部分之
    供述為實，而應以被告嗣於本院審理中所供：共犯之一為綽
    號「小林」之不詳真實姓名年籍成年男子等語，較堪採信。
  (三)末查，被告等人將證人甲○○趕下車後，「小林」坐上該車
    駕駛座時，被告曾向證人甲○○表示會將車歸還等語，其等
    三人隨即駕車離開現場，嗣將該車丟棄在離證人甲○○下車
    地點不遠處之桃園縣龜山鄉東嶺頂十七鄰二十二號前乙節，
    業據被告供承在卷，並經證人甲○○證述明確，由此足徵被
    告等人將上開營業小客車駛離之目的，應係為便利其等於犯
    強盜犯行後順利逃離現場，避免為證人甲○○追上，而非意
    圖為自己不法之所有而為，是以，被告等人所強盜之財物僅
    有前述現金三百元及行動電話一支二者，而未包括上開營業
    小客車在內，附此敘明。
  (四)綜此，本案事證已臻明確，被告所辯共犯之一為證人戊○○
    乙節，尚無足採，其犯行已堪認定，應予依法論科。
二、查被告等人強盜證人甲○○時所持之西瓜刀一支，長約四十
    公分，刃寬約七公分，質地堅硬，刀鋒銳利，客觀上自足以
    殺害人之生命、身體，可供為兇器使用無誤，準此，被告持
    該把西瓜刀抵住證人甲○○頸部，強盜證人甲○○財物，應
    係攜帶兇器強盜，故核被告所為，係犯刑法第三百三十條第
    一項之結夥三人以上，攜帶兇器強盜罪。被告與「小林」及
    另一名不詳姓名年籍成年男子三人間，就上開強盜犯行具有
    犯意聯絡及行為分擔，應為共同正犯。爰審酌被告與「小林
    」及另一名不詳姓名年籍成年男子三人涉犯本案強盜罪之動
    機及目的、犯罪手段係由被告持上開西瓜刀抵住證人甲○○
    頸部，致其不能抗拒後，命證人甲○○下車，因而脫離其對
    所有財物之持有關係，強取證人甲○○所有之現金三百元及
    行動電話一支，犯罪所得甚微，其犯罪對證人甲○○造成之
    財物損害尚輕，及被告犯罪後坦承犯行，表示悔悟之態度，
    惟被告四肢健全，不思以正當途徑獲取報酬，乃竟因缺錢花
    用即謀議行搶，其無視法律之嚴刑，不習以強盜方式娶他人
    之財物，心態實非可取。再者，被告夥同共犯三人向被害人
    佯稱搭車，而指引被害人至郊野之處，於深夜持刀挾持被害
    人而行搶，其行為對於社會治安造成莫大之影響，對望治之
    人心，打擊不可謂小，雖被害人甲○○希望於本院審理中當
    庭表示：願意給被告一個機會，希望法院可對被告從輕量刑
    等語，然本院仍認被告之行為所顯現在外之惡性甚大，不宜
    輕縱，故量處如主文所示之刑，以示懲儆。至被告等人持以
    犯罪之西瓜刀一支，雖係被告所有供犯本件強盜罪使用之物
    ，惟經被告於案發當日隨意丟棄在桃園縣龜山鄉東嶺頂十七
    鄰二十二號前之路旁水溝內，顯見其已滅失不存在，本院即
    無併予宣告沒收之必要，附此敘明。
據上論斷，應依刑事訴訟法第二百九十九條第一項前段，刑法第
二十八條、第三百三十條第一項，判決如主文。
本案經檢察官謝雯璣到庭執行職務。
中    華    民    國    95    年    1     月    17    日
                  刑事第九庭  審判長法  官  林明洲
                                    法  官  蘇琬能
                                    法  官  胡芷瑜
上正本證明與原本無異。
如不服本判決，應於判決送達後10日內向本院提出上訴狀（應附
繕本），上訴於臺灣高等法院。
                                    書記官  李珈慧
中    華    民    國    95    年    1     月    17    日
附錄論罪科刑法條全文：
中華民國刑法第330條
犯強盜罪而有第三百二十一條第一項各款情形之一者，處七年以
上有期徒刑。
前項之未遂犯罰之。


司法院資訊處製作；財團法人民間司法改革基金會備份。
